【裁判字號】    89,台非,221
【裁判日期】    890720
【裁判案由】    違反毒品危害防制條例
【裁判全文】
最高法院刑事判決                                八十九年度台非字第二二一號
    上訴人  最高法院檢察署檢察總長
    被  告  甲○○
右上訴人因被告違反毒品危害防制條例案件，對於台灣南投地方法院中華民國八十八
年十二月三十日第一審確定判決（八十八年度訴字第三五四號，起訴案號：台灣南投
地方法院檢察署八十八年度戒毒偵字第二六號），認為違背法令，提起非常上訴，本
院判決如左：
    主  文
原判決關於主刑部分撤銷。
甲○○連續施用第一級毒品，處有期徒刑柒月。
    理  由
非常上訴理由稱：「按判決適用法則不當者，為違背法令，刑事訴訟法第三百七十八
條定有明文。又依刑法第四十七條規定，受有期徒刑之執行完畢，或受無期徒刑或有
期徒刑一部之執行而赦免後，五年以內再犯有期徒刑以上之罪者，為累犯，始得依法
加重其刑。本件原判決認定，被告於八十三年間，因違反肅清煙毒條例、麻醉藥品管
理條例等罪，經台灣高等法院台中分院各判處有期徒刑三年二月、三月，定應執行刑
為三年四月確定，於八十七年四月二十九日執行完畢。惟查被告因違反肅清煙毒條例
案件，經台灣南投地方法院檢察署八十八年度執更正字第七五之一號執行，於九十一
年七月二十三日始執行完畢，有該署刑案資料查註表及八十八年度執更字第七五號卷
宗等在卷足憑。是被告並未受有期徒刑執行完畢，並非累犯。乃原判決於被告自八十
七年十月十八日起至同年月二十二日止，連續施用第一級毒品海洛因多次，再犯本案
之施用毒品罪時，認係累犯而加重其刑，自有適用法則不當之違誤。案經確定，爰依
刑事訴訟法第四百四十一條、第四百四十三條提起非常上訴，以資救濟」。
本院按判決不適用法則或適用不當者，為違背法令，刑事訴訟法第三百七十八條定有
明文。又依刑法第四十七條規定，累犯之成立，必須曾受有期徒刑之執行完畢，或受
無期徒刑或有期徒刑一部之執行而赦免後，五年以內再犯有期徒刑以上之罪者，始足
當之。所謂執行完畢，其在監獄執行期滿者，固不待言；如係經假釋出獄者，須在無
期徒刑假釋後滿十五年，或在有期徒刑所餘刑期內未經撤銷假釋者，其未執行之刑，
始得以已執行論。如其為二以上徒刑併執行者，假釋所定最低應執行之期間，合併計
算之；其所餘刑期，亦合併計算之。必於該期間內未經撤銷假釋，其未執行之刑，始
以已執行論，此觀諸刑法第七十九條第一項、第七十九條之一第一項、第三項之規定
甚明。查本件被告甲○○於民國八十三年間因犯施用毒品罪及非法吸用化學合成麻醉
藥品罪，分別經台灣台中地方法院判處有期徒刑三年二月、三月，應執行有期徒刑三
年四月，並經台灣高等法院台中分院駁回上訴確定，於八十三年十二月三十日送監執
行，原應於八十七年四月二十九日執行完畢，惟因其另犯非法吸用化學合成麻醉藥品
罪及持有毒品罪，分別經台灣南投地方法院判處有期徒刑四月、二年一月，應執行有
期徒刑二年三月，並經台灣高等法院台中分院駁回上訴確定，台灣南投地方法院檢察
署檢察官乃以八十四年度執字第二四六號指揮書接續執行，其執畢日期為八十九年七
月二十九日，嗣被告於八十六年二月四日假釋出獄，其縮刑期滿日期為八十九年五月
二十六日，八十七年間又因施用毒品，經台灣高等法院台中分院裁定移送觀察、勒戒
後，認無繼續施用毒品之傾向，由台灣高等法院台中分院於八十七年七月二十二日為
免刑判決確定，其假釋並經法務部於八十七年十二月十日以法八七矯字第○四四九四
○號函撤銷，應執行殘刑有期徒刑三年三月二十二日（刑期起算日期八十八年十一月
七日，執期滿日九十二年二月二十八日），此有台灣高等法院被告全國前案紀錄表在
卷（見台灣南投地方法院八十八年度訴字第三五四號卷起訴書以下）及台灣南投地方
法院檢察署八十八年度執更字第七五號執行卷宗可稽。是被告在假釋期間內，復於八
十七年十月十八日起至同月二十二日止，另犯本件連續施用第一級毒品罪，上開併合
執行之有期徒刑假釋所餘之刑期未屆滿，尚不能以已執行完畢論，自難論以累犯。乃
原審誤認被告前開併執行之有期徒刑其中之有期徒刑三年四月於八十七年四月二十九
日已執行完畢，五年以內再犯本件有期徒刑以上之罪，而依刑法第四十七條論以累犯
並加重其刑，量處被告有期徒刑八月。揆諸上開說明，自有判決適用法則不當之違法
。案經確定，且於被告不利，非常上訴意旨執以指摘，洵有理由，應由本院將原判決
關於主刑部分撤銷，自為判決如主文所示，以資糾正。至原判決沒收部分，上訴並未
指及，自毋庸撤銷，附此說明。
據上論結，應依刑事訴訟法第四百四十七條第一項第一款但書，毒品危害防制條例第
十條第一項，刑法第十一條前段、第五十六條，判決如主文。
中      華      民      國    八十九    年      七      月     二十     日
                              最高法院刑事第十二庭
                                  審判長法官  陳  炳  煌
                                        法官  陳  正  庸
                                        法官  陳  世  雄
                                        法官  徐  文  亮
                                        法官  吳  信  銘
      右正本證明與原本無異
                                              書  記  官
中      華      民      國    八十九    年      七      月    二十五    日


司法院資訊處製作；財團法人民間司法改革基金會備份。
